# Tidyverse簡介 {#tidyverse}

## 課程簡介 {-}

### 課程簡介 {-}

本次課程為介紹近來利用R語言進行資料分析時常見的tidy資料格式與tidyverse套件

- 本課程將首先介紹tidy資料格式
- 然後介紹處理tidy資料格式的tidyverse套件之中的主要函數
- 最後以上次的空氣品質指標資料為例，說明一些常用的資料分析方法

### 學習目標 {-}

- 能夠安裝套件，並且在需要時載入。
- 能夠說明使用tidy資料格式的優點，並將輸入資料表示成tidy資料格式。
- 能夠運用tidyverse套件中常用的指令進行資料分析

## tidy資料格式簡介

在[運用R語言進行資料處理]，我們已經知道在R語言的資料探索與分析中，data frame是相當重要的角色。但仍有許多處理，無法在data frame上完成，需要利用vector及list等資料型態。

為此緣故，近來R語言的資料科學家發展出一套方式，可以在data frame上完成絕大多數的資料探索與分析。這種方式稱為tidy資料格式。

### tidy資料格式的特徵

一個資料被稱為具有 tidy資料格式的話，必須滿足以下三個條件：

1. 每一個Variable為資料上的一行。
2. 每一個Observation為資料上的一列。
3. 每一個值在資料上為一格 (cell)。

### tidy資料格式的優點

在進行資料處理與分析時，使用tidy資料格式具有以下的優點：

- 較容易進行處理
- 較容易進行視覺化 
- 較容易應用資料模型

### wide format vs. long format
tidy資料格式的資料依據其上的欄位數目多寡分為：

- wide format
- long format

以下視同一個資料分別以wide format和long format的形式呈現。

**wide format**

```{r echo=FALSE, eval=TRUE}
avg.temp <- data.frame(
    year = c("2015", "2016", "2017"),
    Taipei = round(runif(n=3, min=20, max=35), 0),
    Taichung = round(runif(n=3, min=20, max=35), 0),
    Kaohsiung = round(runif(n=3, min=20, max=35), 0),
    Hualien = round(runif(n=3, min=20, max=35), 0))
avg.temp
```

**long format**

```{r echo=FALSE, results='hide', message=FALSE, warning=FALSE}
library(tidyverse)
```

```{r echo=FALSE, eval=TRUE}
gather(avg.temp, city, temp, -year)
```
在long format上，每一行上只有一個觀測結果。在上面的例子中，觀測結果是每一年各城市的平均氣溫(temp)。

R語言中使用tidy資料格式時，盡量以long format為主。若是原本的資料為wide format，可以轉變成為long format。

tidy資料格式使用的資料型態是類似於data frame的**tibble**，tibble上同樣以一列為一個Observation，一行為一個Variable。在tidy data format中，data frame會自動轉換為tibble。

## tidyverse套件

**套件(packages)**是一群預先寫好的程式，開發者可以運用自己或其他人寫好的套件撰寫程式，避免重複撰寫以及減少錯誤。

目前在R語言已經有許多支援tidy資料格式的套件。所以有人將比較常用的套件集合起來，成為一個套件**tidyverse**。如果第一次使用tidyverse套件，需要在Console上先安裝該套件。

```{r eval=FALSE}
install.packages("tidyverse")
```

完成安裝後，載入套件，每次開啟RStudio，如果使用到這個套件，也需要重新載入。

```{r eval=FALSE}
library(tidyverse)
```

以下介紹幾個tidyy資料格式常用的函數

- 選取tibble中的幾個Variables： `select()`
- 依照位置選取tibble中的Observations： `slice()`
- 根據條件選取tibble中的Observations： `filter()`
- 增加或修改tibble的Variables： `mutate()`
- 依照某個Variable的資料數值大小，排列Observations： `arrange()`
- 依照某個Variable的資料數值大小，選出前幾筆Observations： `top_n()`
- 依照某個Variable的資料數值，將Observations分群： `group_by()`
- 對Observatiosn進行彙整(加總、平均、...)： `summarise()`

另外，當較複雜的運算，無法只用單一函數完成時，tidyverse 提供了一個方法可組合多個函數，稱為**pipe**。pipe會將函數的運算結果導入下一個函數，做為下一個函數的第一個參數。

pipe在R語言中寫成`%>%`，例如將df的Observations依據Var1的數值大小排序後，選出前10筆Observations，可寫成`arrange(df, Var1) %>% slice(1:5)`。

## tidy data format的資料分析方法

以下利用空氣品質指標資料為例，說明利用tidy資料格式和tidyverse套件進行資料分析的過程。

### 預備工作

1. 以檔案總管在「我的文件」下的「rCourse」目錄內新增工作目錄「03」
2. 開啟新的**Script**
3. 設定工作目錄

```{r eval=FALSE}
setwd("rCourse/03")
```

4. 載入tidyverse套件
```{r eval=FALSE}
library(tidyverse)
```

5. 讀取空氣品質指標資料的CSV檔案

```{r}
df <- read.csv(file="http://opendata.epa.gov.tw/webapi/Data/REWIQA/?$orderby=SiteName&$skip=0&$top=1000&format=csv", 
               fileEncoding="UTF-8-BOM",
               stringsAsFactors=FALSE)
```

6. 點選**Source**右上方的**Run**執行
7. 查看df

### 使用tidyverse套件的函數

載入空氣品質指料的資料後，嘗試利用tidy的方法回答以下幾個問題

- 選取空氣品質指標資料中的縣市、偵測站與空氣品質指標
- 選取空氣品質指標資料中前五筆及後五筆
- 選取空氣品質指標資料中AQI值大於或等於120的紀錄
- 按照AQI的值，由大到小排序空氣品質指標資料
- 選取空氣品質指標資料中AQI值最大的五筆紀錄
- 計算各縣市的偵測站數目

1. 選取空氣品質指標資料中的縣市、偵測站與空氣品質指標

**提示**：這個問題是從資料中選取若干個Variables，也就選取縣市(County)、偵測站名稱(SiteName)與空氣品質指標(AQI)等三個Variables。

- 先前的做法，利用Variable的名稱
```{r eval=FALSE}
df[, c("County", "SiteName", "AQI")]
```

- 在tidy的做法，選取資料中的Variables，可以利用`select()`
```{r eval=FALSE}
select(df, County, SiteName, AQI)
```

2. 選取空氣品質指標資料中前五筆及後五筆

**提示**：依照前五筆及後五筆等位置選取紀錄。後五筆為(nrow(df)-4):nrow(df)。

- 先前的做法，利用Observation的位置
```{r eval=FALSE}
df[c(1:5, (nrow(df)-4):nrow(df)), ]
```

- 在tidy的做法，依據位置選取Observations。可以利用`slice()`
```{r eval=FALSE}
slice(df, c(1:5, (nrow(df)-4):nrow(df)))
```

3. 選取空氣品質指標資料中AQI值大於或等於120的紀錄

**提示**：根據條件「AQI 值大於或等於120」選取紀錄

- 先前的做法，依據條件索引篩選適合的Observations
```{r eval=FALSE}
df[df$AQI>=120, ]
```

- 在tidy的做法，依據條件索引篩選適合的Observations，可以利用`filter()`
```{r eval=FALSE}
filter(df, AQI>=120)
```

4. 按照AQI的值，排序空氣品質指標資料

**提示**：依照AQI 欄位的數值排列紀錄

**由小到大**

- 先前的做法，利用`order()`產生按照資料大小的順序
```{r eval=FALSE}
df[order(df$AQI), ]
```

* 在tidy的做法，依據某一個Variable的大小排序，可以利用`arrange()`
```{r eval=FALSE}
arrange(df, AQI)
```

**由大到小**

- 先前的做法，利用`order()`產生按照資料大小的順序，並且指定`decreasing=TRUE` 表示由大到小
```{r eval=FALSE}
df[order(df$AQI, decreasing=TRUE), ]
```

* 在tidy的做法，利用`arrange()`時，如果需要由大到小排列的話，先利用`desc()`將Variable的大小反轉
```{r eval=FALSE}
arrange(df, desc(AQI))
```

5. 選取空氣品質指標資料中AQI值最大的五筆紀錄

**提示**：依照AQI 欄位的數值由大到小排序，然後選出前五筆

- 先前的做法，利用`order()`找出資料大小順序，然後選出前五筆
```{r eval=FALSE}
df[order(df$AQI, decreasing=TRUE)[1:5], ]
```

- tidy的做法(第一種)，可以利用`top_n()`找出資料最大的前五筆
```{r eval=FALSE}
top_n(df, 5, AQI)
```

- 在tidy的做法(第二種)，先依照AQI 的數值排列df(`arrange()`)，然後再取出前五筆的Observations(`slice()`)。

```{r eval=FALSE}
arrange(df, desc(AQI)) %>%
  slice(1:5)
```

6. 計算各縣市的偵測站數目

- 先前的做法
```{r eval=FALSE}
table(df$County)
```

- 在tidy的做法：先依照縣市欄位的資料將紀錄分群，再彙整統計每一分群的資料數量
```{r eval=FALSE}
group_by(df, County) %>%
  summarise(count=n())
```

- 對上面計算各縣市偵測站數目的結果排序
```{r eval=FALSE}
group_by(df, County) %>%
  summarise(count=n()) %>%
  arrange(desc(count))
```

### 資料整理

1. 去除AQI為NA的資料紀錄
```{r}
df <- filter(df, !is.na(AQI))
```

2. 將縣市欄位改為factor型態
```{r}
df <- mutate(df, County=factor(County))
```

3. 將空氣品質狀態欄位改為有順序的factor型態
```{r}
df <- mutate(df, Status=factor(Status, levels=c("設備維護", "良好", "普通", "對敏感族群不健康", "對所有族群不健康", "危害"), ordered=TRUE))
```

## 資料分析

利用環保署的AQI資料，回答以下幾個問題：

1. 針對某一縣市，找出它有哪幾個偵測站？
    - 關鍵點：選擇偵測站所在縣市
    
2. 空氣品質最糟糕的偵測站？
    - 關鍵點：空氣品質指數最高的紀錄是第幾筆
    
3. 找出汙染物是細懸浮微粒的偵測站數量？
    - 關鍵點：選擇汙染物是細懸浮微粒的偵測站，然後計算它的數量
    
4. 計算各種空氣品質狀態的偵測站數量？
    - 關鍵點：對各種空氣品質狀態統計

### 找出某一縣市的偵測站

以雲林縣為例，找出縣市名稱為雲林縣的Observations。然後，選擇偵測站名稱。

```{r eval=FALSE}
filter(df, County=="雲林縣") %>%
  select(SiteName)
```

**練習**

新北市各偵測站的空氣品質指數分別是多少

### 找出空氣品質最糟糕的偵測站

找到AQI最高的Observations，列出偵測站名稱及AQI值

```{r eval=FALSE}
top_n(df, 1, AQI) %>%
  select(SiteName, AQI)
```

**練習**

空氣品質最糟糕的偵測站偵測到的PM10和PM2.5指數各是多少？

### 找出汙染物是細懸浮微粒的偵測站數量

找到汙染物是細懸浮微粒的Observation，然後計算Observation數量

```{r eval=FALSE}
filter(df, Pollutant=="細懸浮微粒") %>%
  summarise(count=n())
```

### 計算各種空氣品質狀態的偵測站數量

依據空氣品質狀態分群，統計各分群的數量，然後進行排序

```{r eval=FALSE}
group_by(df, Status) %>%
  summarise(count=n()) %>%
  arrange(desc(count))
```

## 小結 {-}

- 資料分析時，通常將要分析的資料整理成具有相同Variables的Observation集合，稱為**結構性資料表**。常見的結構性資料表，如Excel的格式。在R語言中，data frame或是tidy資料格式的tibble也是結構性資料表。特別要注意的是結構性資料表中，最好每一個Observation代表一次的觀察資料。

- 針對要分析的問題，可以先思考分析步驟，利用自己的語言將它表示出來。然後將每個分析步驟，表示成一個tidy函數。如果某個步驟無法用一個函數表示，也許這個步驟可以再細分成兩個以上的子步驟，利用pipe(%>%)將函數串接起來。先練習幾次，會愈來愈熟練。

- 不需要強記各種函數，經常練習運用，便會自然熟練
    - 選取特定欄位
        - `select()`
    - 選取特定紀錄
        - `slice()`按照位置
        - `filter()`按照索引條件
        - `top_n()`按照索引條件，並只選出前幾筆紀錄
    - 排序
        - `arrange()`
    - 將記錄分成群組
        - `group_by()`
    - 彙整(對整個資料表或紀錄群組進行統計)
        - `summarise()`

有需要時，可參考[懶人包](https://www.rstudio.com/wp-content/uploads/2015/02/data-wrangling-cheatsheet.pdf)

## 延伸思考 {-}

- 就你自己的體會，當面對一個問題時，如何將它轉換成一步步的步驟，來解決這個問題？

- 什麼時候適合使用long format？什麼時候適合使用wide format？
