# 資料視覺化 {#data_visualization}

## 課程簡介 {-}

### 課程簡介 {-}

本次課程的目的為介紹R語言上主要的資料視覺化工具-- ggplot2。本次課程將以空氣品質指標資料為例，探討資料視覺化的過程。包括以下的內容：

- 資訊視覺化簡介
- R語言的資料視覺化工具: ggplot2
- 以資料視覺化的方式進行資料探索

### 學習目標 {-}

- 能夠說明在資訊視覺化中各種圖表類型適合的應用問題
- 能夠將輸入的資料檔案轉換成可以進行視覺化的形式
- 能夠利用ggplot2 套件進行資料視覺化

## 資訊視覺化簡介

資料視覺化是以適當的圖形表現出資料中蘊藏的資訊，以便透過視覺的方式了解資料的意義，進一步深入問題。

進行資料處理與分析可以分為5個步驟：

1. 問題擬定
2. 資料取得
3. 資料清理
4. 資料分析
5. 結果解釋

其中的第4和第5步驟都可以進行資料視覺化。在第4步驟中，可以利用資料視覺化進行資料的探索分析，概觀資料的樣貌，擬定相關資料模型。第5步驟則是在對外說明時，利用圖形增強研究結果說明的印象和效用。

[視覺化常見的應用問題](https://extremepresentation.com/design/7-charts/)可以分成以下五類：

- 分布(distribution)：某一數值資料的散佈情形
    - 觀察重點： 最大值、最小值、集中化、異常
- 比較(comparison)：比較某一類別資料在其對應數值上的差異
    - 觀察重點： 大小、順序、分布範圍
- 組成(compositon)：某一類別資料其對應數值的比例
    - 觀察重點： 比例大小
- 關係(relationship)：某兩個數值資料之間的關係
    - 觀察重點： 模式(是否呈現直線)、分布範圍
- 趨勢(trend)：某一數值資料對另一與時間有關的資料的關係
    - 觀察重點： 成長或衰減、週期
    
這些問題可以組合，例如比較類別的分布

具體來說，各項問題可以利用不同的圖形來呈現，例如：

- 分布：以直方圖表示某一數值資料的散佈情形
- 比較：以長條圖比較某一類別資料在其對應數值上的差異
- 組成：以圓餅圖表示某一類別資料其對應數值的比例
- 關係：以散佈圖觀察某兩個數值資料之間的關係
- 趨勢：折線圖觀察數值資料對時間資料的關係
- 比較+分布：以盒狀圖或小提琴圖比較某一類別資料其對應數值的散佈情形

綜合以上所說的，資料視覺化可以定義為：運用各種類型的圖表，以圖表上的位置、顏色、形狀、大小等視覺線索表現資料的分布、比較、組成、關係和趨勢，以便進行資料的分析，發掘資料蘊藏的訊息，同時也提供做為溝通說明時的輔助工具。

## R語言的資料視覺化工具

ggplot2是R語言中常見的一個視覺化套件，提供一套標準圖表與資訊視覺化的語法和套件。

### ggplot2的運作概念

1. 找出資料中要分析的單元
2. 將資料整理成data frame (或tibble)的格式，data frame上的每一個Observation，視為圖形上要呈現的單元
3. 選擇data frame上需要對應到位置、顏色、形狀或大小等資料編碼方式的Variables
4. 選擇圖表類型
5. 設定各種資料編碼方式的表現樣式，例如座標的尺度、調色板等，
6. 必要時調整圖形的座標類型、圖表層面和圖表外觀。

以下將上面的各個步驟對應到 ggplot2中的幾種函數與語法

- Data 資料來源
- Aesthetics 資料編碼：位置、顏色、形狀、大小
- Geometrics 圖表類型
- Scales 資料編碼的表現形式
- Coordinates 座標類型
- Facets 圖表層面
- Themes 圖表外觀
    
### Aesthetics上幾種常用的資料編碼方式

- `x`：x軸位置
- `y`：y軸位置
- `color`：點、線的顏色
- `fill`：填入的顏色
- `size`：大小
- `linetype`：線的樣式
- `shape`：點的樣式
- `label`：文字標示

### ggplot2上幾種常用的圖表類型 (Geometrics)

- `geom_histogram()`：直方圖
- `geom_col()`：長條圖
- `geom_line()`：折線圖
- `geom_point()`, `geom_jitter()`, `geom_count()`：散佈圖、點狀圖
- `geom_boxplot()`：盒狀圖
- `geom_violin()`：小提琴圖
- `geom_area()`：區域圖
- `geom_tile()`：方塊圖
- `geom_text()`：文字

### 使用ggplot2套件
ggplot2是tidyverse中包含的一個套件
可以使用`library(tidyverse)`載入，或單獨使用`library(ggplot2)`載入。

```{r echo=FALSE, results='hide', message=FALSE, warning=FALSE}
library(tidyverse)
```

## 以資料視覺化的方式進行資料探索

以下利用空氣品質指標資料為例，說明以資料視覺化的方式進行資料探索的過程。

### 預備工作

1. 以檔案總管在「我的文件」下的「rCourse」目錄內新增工作目錄「04」
2. 開啟新的**Script**
3. 設定工作目錄

```{r eval=FALSE}
setwd("rCourse/04")
```

4. 載入tidyverse套件
```{r eval=FALSE}
library(tidyverse)
```

5. 讀取空氣品質指標資料的CSV檔案

```{r}
aqi_data <- read.csv(file="http://opendata.epa.gov.tw/webapi/Data/REWIQA/?$orderby=SiteName&$skip=0&$top=1000&format=csv", 
               fileEncoding="UTF-8-BOM",
               stringsAsFactors=FALSE)
```

6. 將county_area.csv下載到工作目錄「04」中

7. 讀county_area.csv

```{r}
ca <- read.csv(file="county_area.csv",
               fileEncoding="UTF-8", stringsAsFactors=FALSE)
```

**注意**：county_area.csv與空氣品質指標資料的編碼方式不同，前者是UTF-8 without BOM，後者則是 UTF-8 with BOM


8. 將地區資料加入空氣品質指標資料

```{r}
aqi_data <- aqi_data %>%
  left_join(ca)
```

9. 去除AQI為NA的資料紀錄

```{r}
aqi_data <- filter(aqi_data, !is.na(AQI))
```

10. 將部分Character型態的資料欄位改成Factor

```{r}
aqi_data <- aqi_data %>%
  mutate(County=factor(County)) %>%
  mutate(Status=factor(Status, levels=c("設備維護", "良好", "普通", "對敏感族群不健康","對所有族群不健康", "危害"), ordered=TRUE)) %>%
  mutate(Area=factor(Area))
```

### 問題

以資料視覺化的方式回答以下的問題：

- 全台各地空氣品質指標的分布情形為何？
- 各地區(北、中、南、東、離島)的觀測站數量為何？
- PM2.5指標與AQI之間的關係為何？
- 比較各地區的空氣品質分布情形
- 同時比較各地區觀測站測得的AQI、PM10與PM2.5等各種資料的分布

## 利用直方圖呈現資料的分布情形

要以資料視覺化的方式分析「全台各地空氣品質指標的分布情形為何？」，首先，判斷出這個分析過程中的單位是各地區的偵測站，觀測值則是空氣品質指標(AQI)。

接著，了解各地空氣品質指標的統計摘要。此處，利用統計摘要`summary()`描述資料分布，查看最大值、最小值與資料的分布區間。

```{r}
aqi_data %>%
  select(AQI) %>%         # 選擇AQI值欄位
  summary()               # 對AQI值欄位資料統計摘要
```

1. 初步繪製的圖形

資料分布一般可以採用直方圖(histogram)。ggplot2中，產生直方圖的圖表類型是`geom_histogram()`，並且將偵測站測得的AQI值對應到直方圖的x軸。

```{r}
ggplot(aqi_data) +         #以直方圖繪製AQI分布
  geom_histogram(aes(x=AQI))
```

ggplot2的直方圖geom_histogram()，將x軸上的資料分為若干區間(例如：0~5, 6~10, 11~15, ...)，預設為30個區間。

2. 設置區間範圍
* 將區間的寬度設為10

```{r}
x_breaks <- seq(0, max(aqi_data$AQI, na.rm=TRUE)+10, 10) # 產生劃分資料的區間

ggplot(aqi_data) +
  geom_histogram(aes(x=AQI), breaks=x_breaks)
```

3. 加入X軸座標

```{r}
ggplot(aqi_data) +
  geom_histogram(aes(x=AQI), breaks=x_breaks) +
  scale_x_continuous(breaks = x_breaks, minor_breaks=NULL)
```

4. 修改與加入標題

```{r}
ggplot(aqi_data) +
  geom_histogram(aes(AQI), breaks=x_breaks) +
  scale_x_continuous(breaks = x_breaks, minor_breaks=NULL) +
  labs(x="AQI值", y="觀測站數",
       title="觀測站測得的AQI分布圖")
```

**練習**

- 將直方圖的y軸座標(觀測站數)主要間隔設為1

- 所有的PM2.5資料分布情形

## 利用長條圖進行資料之間的比較

在分析「各地區的觀測站數量與比例為何？」時，分析的單元已經不再是個觀測站，而是各地區。因此，首先將資料整理成以地區為主的data frame。新的data frame上每一個Observation對應到一個地區，觀測的Variable便是它的觀測站數量。所以，先將aqi_data上的Observations，依據地區分類，統計各地區上的觀測站數量，形成新的data frame。
 
```{r}
area_data <- aqi_data %>%
  group_by(Area) %>%
  summarise(count=n())
```

1. 初步繪製的圖形

一般可利用長條圖進行資料的比較，每一個長條代表要比較的單位，長條的長度則是單位上比較的觀測值。ggplot2的長條圖為`geom_col()`。我們以area_data做為資料來源，比較每一個地區的觀測站數量，將地區(Area)放置在圖形的x軸上，各地區的觀測站數量放置在圖形的y軸上

```{r}
ggplot(area_data) +
  geom_col(aes(x=Area, y=count))
```


2. 加上排序的長條圖
上面的長條圖是依照地區的文字編碼進行排序，不容易一眼看出各地區偵測站數量的次序。因此，最好能將長條圖進行排序，使地區按照它們的偵測站數量由大到小排序。

```{r}
ggplot(area_data) +
  geom_col(aes(x=reorder(Area, desc(count)), y=count))
```

3. 修改y軸上的標示

```{r}
ggplot(area_data) +
  geom_col(aes(x=reorder(Area, desc(count)), y=count)) +
  scale_y_continuous(breaks=seq(0, max(area_data$count)+5, 5))
```

4. 加上標題

```{r}
ggplot(area_data) +
  geom_col(aes(x=reorder(Area, desc(count)), y=count)) +
  scale_y_continuous(breaks=seq(0, max(area_data$count)+5, 5)) +
  labs(x="地區", y="觀測站數量", title="臺灣各地區的觀測站數量比較")
```


**練習**

- 各地區觀測站數量占全台灣整體的比例

## 利用散佈圖呈現兩個數值之間的關係

分析「PM2.5指標與AQI之間的關係為何？」可以將每一個觀測站做為一個分析單位，也就是在圖形上為一個點，利用散佈圖(scatter plot)呈現這兩個數值之間的關係。

1. 初步繪製的圖形

ggplot2中可以利用`geom_point()`畫出散佈圖。以aqi_data為資料來源，PM2.5指標為點的x軸座標，AQI為點的y軸座標。

```{r}
ggplot(aqi_data) +
  geom_point(aes(x=PM2.5_AVG, y=AQI))
```

2. 以色彩區別不同地區的結果

```{r}
ggplot(aqi_data) +
  geom_point(aes(x=PM2.5_AVG, y=AQI, color=Area))
```

3. 修改標題
```{r}
ggplot(aqi_data) +
  geom_point(aes(x=PM2.5_AVG, y=AQI, color=Area)) +
  labs(title="PM2.5與AQI之間的關係", color="地區")
```

## 使用盒狀圖比較多個群體的分布情形

前面在分析所有觀測站的空氣品質分布情形是使用**直方圖**，但如果要探討「各地區觀測站測得的空氣品質分布情形為何？」的問題，需要同時呈現多個分布，並進行比較。此時，便可以利用**盒狀圖**。每一個盒子代表一個地區，盒子中的橫線表示這地區AQI的中位數，上下緣分別代表第三和第一四分位數。盒子的高是四分位距，代表資料的分散程度，盒子愈高表示資料愈分散。盒子上下的直線外的點表示極端值或離群值。

1. 初步繪製的圖形

要使用盒狀圖畫出各地區觀測站測得的空氣品質分布，可以利用函數`geom_boxplot()`，以aqi_data為資料來源，觀測站做為分析的單位，將觀測站所屬的地區做為x軸，AQI值則為y軸。

```{r}
ggplot(aqi_data) +
  geom_boxplot(aes(x=Area, y=AQI)) +
  labs(x="地區", y="AQI", title="臺灣各地區空氣品質分布情形")
```

2. 以不同的顏色呈現各地區的AQI分布

為了讓圖形較為美觀，以不同顏色呈現各地區的空氣品質指標分布。

```{r}
ggplot(aqi_data) +
  geom_boxplot(aes(x=Area, y=AQI, color=Area)) +
  labs(x="地區", y="AQI", title="臺灣各地區空氣品質分布情形")
```

3. 取消圖例(legend)

因為x軸已經標示出地區，圖形上的圖例(legend)顯得多餘，所以將其取消。

```{r}
ggplot(aqi_data) +
  geom_boxplot(aes(x=Area, y=AQI, color=Area)) +
  labs(x="地區", y="AQI", title="臺灣各地區空氣品質分布情形") +
  theme(legend.position="none")
```

## 利用並列的多個圖表進行比較

上面的[使用盒狀圖比較多個群體的分布情形觀測站]只比較各地區的AQI值，如果還要比較「各地區觀測站測得的PM10與PM2.5分布」，此時可以利用並列的多個圖表相同類型來呈現。

1. 取出各地區觀測站測得的AQI、PM10與PM2.5

```{r eval=FALSE}
aqi_data %>%
  select(Area, SiteName, AQI, PM10_AVG, PM2.5_AVG)
```

2. 從wide data format改為long data format

```{r eval=FALSE}
aqi_data %>%
  select(Area, SiteName, AQI, PM10_AVG, PM2.5_AVG) %>%
  gather(key=index, value=value, AQI, PM10_AVG, PM2.5_AVG)
```

3. 利用圖表層面將各地區觀測站測得的AQI、PM10與PM2.5分布畫在並列的圖表上

盒狀圖類似上面的做法，但利用facet_wrap(~index)，將三種指標的盒狀圖並列
```{r}
aqi_data %>%
  select(Area, SiteName, AQI, PM10_AVG, PM2.5_AVG) %>%
  gather(key=index, value=value, AQI, PM10_AVG, PM2.5_AVG) %>%
  ggplot() +
  geom_boxplot(aes(x=Area, y=value, color=Area)) +
  facet_wrap(~index)
```

4. 取消圖例

```{r}
aqi_data %>%
  select(Area, SiteName, AQI, PM10_AVG, PM2.5_AVG) %>%
  gather(key=index, value=value, AQI, PM10_AVG, PM2.5_AVG) %>%
  ggplot() +
  geom_boxplot(aes(x=Area, y=value, color=Area)) +
  facet_wrap(~index) +
  theme(legend.position="none")
```

**練習**

- 將X軸與Y軸的標題改為中文，並加上圖表標題

## 小結 {-}

- 進行資料視覺化時，可以依據問題的類型思考運用什麼樣的圖表。適合進行資料視覺化的問題類型，包括分布、比較(或者進一步來說，排序)、趨勢、關係與組成。簡要來說，各種問題可以適用的圖表如下：

1. 資料數值的分布情形： 直方圖
    - x軸：數值資料
  
2. 同種資料數值之間的比較： 長條圖
    - x軸：類型資料
    - y軸：數值資料
  
3. 資料數值隨時間變化的關係： 折線圖
    - x軸：時間資料
    - y軸：數值資料

4. 兩種資料數值之間的關係： 散佈圖
    - x軸：數值資料
    - y軸：數值資料
    - 若有第三種以上資料
        - 類型資料： 點的顏色
        - 數值資料： 點的大小
        
5. 資料分布的比較：盒狀圖、小提琴圖
    - x軸：類型資料
    - y軸：數值資料
    
- ggplot2畫圖步驟

1. data frame --> ggplot()的第一項

2. aes(x, y, color, fill, size)

3. geom_ --> 圖表樣式

4. scal_ --> 資料樣式

5. labs  --> 標題

6. theme --> 圖表外觀

## 延伸思考 {-}

- 在Excel 上畫圖時使用的方式為wide format，但在其他繪圖工具時則是
使用long format，從你自己的觀察，就一般人的思考角度來說，兩者在使用上各有何優缺點？

- 就你自己的體會，當進行資訊視覺化的問題時，怎麼樣的進行步驟比較合適？
